【裁判字號】    98,抗,66
【裁判日期】    980121
【裁判案由】    假扣押
【裁判全文】
臺灣高等法院民事裁定                    98年度抗字第66號
抗  告  人  甲○○
            乙○○○
上列抗告人與相對人丙○○間假扣押事件，抗告人對於中華民國
97年10月28日臺灣臺北地方法院97年度裁全字第8866號裁定，提
起抗告，本院裁定如下：
    主  文
原裁定廢棄。
相對人在原法院之聲請駁回。
聲請及抗告費用由相對人負擔。
    理  由
一、本件相對人於原法院聲請意旨略以： 台北市○○路411號一
    、二樓房屋（下稱系爭房屋），於民國（下同）91年10月間
    ，原為相對人居住使用，嗣於94年6月1日經台灣金融資產服
    務股份有限公司拍賣，由兩造各出資新台幣（下同） 500萬
    元合作標得系爭房屋，各占一半權利，已登記於抗告人名下
    ，但兩造後就系爭房屋發生糾紛，抗告人竟於97年 8月24日
    強占系爭房屋， 並損害相對人500多萬元財物，相對人已於
    97年10月20日訴請求返還佔有物。 因伊於98年2月即可假釋
    出獄，為免相對人脫產，因此聲請本件假扣押等語。原法院
    則裁定准許相對人以3000元為抗告人供擔保後，得對抗告人
    之財產在3000元之範圍內為假扣押。
二、抗告意旨略以：相對人之聲請狀既未表明「請求內容」，亦
    未表明其請求權基礎究為「占有物返還」或「侵權行為損害
    賠償」，另未能提出證據證明其債權額若干或釋明伊有何「
    日後不能強制執行或甚難執行」及「假扣押之原因」等要件
    ，原裁定不察，逕酌定3000元為債權額而准許相對人之聲請
    ，自有未當。求為廢棄原裁定，並駁回相對人於原法院之聲
    請等語。
三、按請求及假扣押之原因應釋明之；前項釋明如有不足，而債
    權人陳明願供擔保或法院認為適當者，法院得定相當之擔保
    ，命供擔保後為假扣押，民事訴訟法第五百二十六條第一項
    、第二項分別定有明文。故債權人聲請假扣押應就其請求及
    假扣押之原因加以釋明，兩者缺一不可。該項釋明如有不足
    而債權人陳明願供擔保或法院認為適當者，法院始得定相當
    之擔保，命供擔保後為假扣押。若債權人就其請求及假扣押
    之原因有一項未予釋明，法院即不得為命供擔保後假扣押之
    裁定。此所謂請求之原因，係指債權人金錢請求或得易為金
    錢請求之發生緣由（民事訴訟法第五百二十二條第一項），
    而假扣押之原因，則指有日後不能強制執行或甚難執行之虞
    （同法第五百二十三條第一項）而言（最高法院96年度台抗
    字第809號裁定參照）。 經查，本件相對人固提出臺北市政
    府警察局中山分局書函、陳情狀十、監察院函、總統府公共
    事務室書函、立法院程序委員會函、臺灣金融公司通知、存
    證信函、土地登記謄本等件為證（見原法院卷第原5-40頁）
    ，並不足以證明抗告人有何脫產之行為，或有將來難以執行
    之虞等情事，難謂其已盡釋明之義務。且相對人之假扣押聲
    請狀係影本，又無表明債權之金額，原法院乃於97年10月24
    日以北院隆97裁全甲字第8866號通知，命相對人於三日內補
    正提出聲請狀正本並陳報扣押金額（見原法院卷第43頁），
    相對人迄未補正。是以本件假扣押之聲請，既未補正提出聲
    請狀正本，也未釋明其請求之債權及其金額，更未就假扣押
    之原因為釋明。原法院即命相對人供3000元為擔保後准為假
    扣押之裁定，於法自有未合。抗告意旨指摘原裁定不當，求
    予廢棄改判，為有理由，爰由本院將原裁定予以廢棄，另裁
    定如主文第二項所示。
據上論結，本件抗告為有理由，爰裁定如主文。
中    華    民    國    98    年    1     月    21    日
                    民事第八庭
                        審判長法  官  劉勝吉
                              法  官  滕允潔
                              法  官  連正義
正本係照原本作成。
不得再抗告。
中    華    民    國    98    年    1     月    22    日
                              書記官  周淑靜


司法院資訊處製作；財團法人民間司法改革基金會備份。
